臺灣彰化地方法院刑事判決
110年度訴字第861號
公  訴  人  臺灣彰化地方檢察署檢察官  
被      告  林彥宏




選任辯護人  王品懿律師
上列被告因加重詐欺等案件，經檢察官提起公訴（110年度偵字
第6850、7052號），及移送併辦（110年度偵字第10666號），本
院判決如下︰ 
    主  文
甲○○犯如附表所示之罪，各處如附表所示之刑及沒收，應執行有
期徒刑壹年陸月。
    犯罪事實
一、甲○○曾犯加重詐欺罪，經臺灣高等法院臺中分院判處應執行
    有期徒刑2年2月，經最高法院上訴駁回確定，甫於民國107
    年10月15日徒刑執行完畢出監。詎猶不知悔改，依其先前參
    加電信機房涉案之經驗及日常生活見聞，可預見詐欺集團經
    常利用他人之金融機構帳戶轉帳、提款，以逃避執法人員之
    查緝，且使用他人帳戶，常與財產犯罪密切相關。其於110
    年（起訴書誤載為109年）3月10日透過臉書「全台找職缺找
    工作徵才，工作好地方」、「賺錢求職徵才團 求職，找工
    作，打工，兼職，PT，正職」兩個社團，以所持用行動電話
    1支（插用門號0000000000號SIM卡1枚）內通訊軟體LINE，
    與某真實身分不詳、自稱「張雅婷 客服」之人接洽求職事
    宜，並依「張雅婷」之指示，將其所申辦之中華郵政帳號00
    0-00000000000000號（下稱郵局帳戶）及臺中商業銀行帳號0
    00-000000000000號帳戶（下稱臺中銀行帳戶）提供予真實姓
    名年籍不詳自稱「張雅婷」所屬之詐欺集團成員使用。「張雅
    婷」並指示接下來即由「張智傑」專員為其排班工作。甲○○
    可以預見對方所稱只要提供自己金融機構帳戶供比特幣匯兌
    、再前往提領帳戶內現金交付給真實身分不詳之人士後，即
    可以所提領金額4％作為報酬，顯不合理，故所提領之現金有
    可能是詐騙所得。仍以縱使自其金融機構存款帳戶提領之金
    額係詐欺犯罪所得，亦不違背其本意之不確定故意，與「張
    智傑」、「張雅婷」及所屬詐欺集團其他成年成員（無證據
    證明有未滿18歲之兒童或少年參與），共同意圖為自己不法
    之所有，基於三人以上共同為詐欺行為、隱匿實施詐欺犯罪
    所得財物之去向及所在之犯意聯絡，由該詐欺集團負責俗稱
    「機房」業務之真實身分不詳之成員為下列犯行：
  ㈠於110年3月29日10時13分許，撥打電話向丁○○佯稱係其侄兒張
    峻華，需向丁○○借款云云，致丁○○陷於錯誤，於同日12時46
    分許，匯款新臺幣（下同）30萬元至被告上開臺中銀行帳戶
    內。
  ㈡於110年3月29日11時6分許，撥打電話向洪金龍佯稱係其外甥林冠
    鋌，需向洪金龍借款云云，致洪金龍陷於錯誤，於同日11時25分
    許，匯款32萬元至被告上開郵局帳戶內。
  ㈢於110年3月29日某時，撥打電話向丙○○佯稱係其侄子黃啟煌，
    需向丙○○借款云云，致丙○○陷於錯誤，於同日11時33分許，
    匯款10萬元至被告上開臺中銀行帳戶內。
二、期間，甲○○依專員「張智傑」之指示，駕駛其不知情之母林
    月英名下之車牌號碼000-0000號自用小客車，前往下列地點
    ，進行下列取款行為：
  ㈠於110年3月29日上午9時許，「張智傑」要求甲○○於同日中午
    12時10分許，前往社頭郵局查看款項是否匯入，甲○○因當日
    無法臨櫃提款，乃在郵局之ATM提領15萬元，並匯款3萬元至
    上開臺中銀行帳戶。再於同日13時5分，甲○○依指示到郵局
    對面巷子前，將15萬元現金交給前來取款之真實身分不詳之
    成年女子。
  ㈡於110年3月29日13時14分許，「張智傑」要求甲○○前往臺中
    銀行查看款項是否匯入，並臨櫃提款43萬元。再於同日13時
    43分，依指示到社頭郵局對面巷子前，將43萬現金交給前開
    同一名女子。
  ㈢於110年3月30日凌晨2時許，「張智傑」要求甲○○前往臺中市
    大雅區廣福路上一間統一超商ATM，提領郵局內之14萬元。
    同日上午11時36分許，約在社頭85度C對面之彩券行，將現
    金14萬元當面交給前開同一名自稱外務之女子。而隱匿實施
    詐欺犯罪所得財物之去向。嗣因上開各被害人發覺遭騙，報
    警循線查悉上情。經警於110年4月27日上午9時許，持本院
    核發之搜索票前往甲○○位於彰化縣○○鄉○○路0段000巷00號住
    處搜索，並扣得前開臺中銀行及郵局之金融卡各1張、行動
    電話1支（含門號0000000000號SIM卡)。　　
三、案經丁○○、乙○○訴由彰化縣警察局田中、員林分局報告臺灣
    彰化地方檢察署檢察官偵查起訴。
    理  由
一、關於臺灣彰化地方檢察署檢察官以110年度偵字第10666號移
    送併辦，其併辦部分為被害人乙○○遭詐騙之事實，此與本件
    起訴之事實係屬同一，本院當併予審理，先予敘明。
二、本案檢察官、被告及辯護人對於本判決所引用之下列各項供
    述證據（含書面陳述）之證據能力，於本院準備程序時，均
    表示無意見，且於本院言詞辯論終結前，亦均未聲明異議，
    本院斟酌下列供述證據作成時之情況，並無違法不當情事，
    且認為以之作為證據應屬適當，依刑事訴訟法第159 條之5
    之規定，得作為證據。至以下所引用之非供述證據，均非人
    對現場情形之言詞描述本身，自無傳聞法則之適用，且經本
    院依法踐行調查證據程序，亦查無依法應予排除證據能力之
    情形，故亦得作為證據。
三、訊據被告甲○○坦承有洗錢及普通詐欺犯行，此與證人即告訴
    人丁○○、乙○○於警詢之指訴，及證人即被害人丙○○於警詢之
    指述等情節大致相符，且有卷附之丁○○郵局存摺封面及內頁
    影本、苗栗縣警察局苗栗分局文山派出所受理各類案件紀錄
    表、金融機構聯防機制通報單、郵政跨行匯款申請書、中華
    電信股份有限公司通話明細報表（以上為丁○○被騙資料）；
    乙○○之存摺內頁影本、台北富邦銀行匯款委託書、Line對話
    記錄、內政部警政署反詐騙諮詢專線紀錄表（以上為乙○○被
    騙資料）；丙○○之郵政跨行匯款申請書、Line對話紀錄、內
    政部警政署反詐騙諮詢專線紀錄表（以上為丙○○被騙資料）
    ；彰化縣警察局田中分局搜索、扣押筆錄、扣押物品目錄表
    ；被告之上開郵局、臺中銀行2帳戶之開戶資料、交易明細
    表、被告與詐騙集團約定交付帳戶以賺取金錢、依「張智傑
    」指示領款之之Line對話紀錄、路口監視器截圖、ATM截圖
    、臺灣臺中地方檢察署105年度偵字第20891-20899號起訴書
    、臺灣高等法院臺中分院106年度上訴字第1087號刑事判決
    等足資佐證，被告上開自白核與事實相符，堪以認定。
四、而辯護人為被告辯護稱：本案除了被告外，僅有向被告收取
    所提領現金之真實身分不詳成年女子，卷內所載自稱「張雅
    婷」、「張智傑」是否為同一人，抑或是否為本案之共同正
    犯，依目前證據難以證明，應不構成三人以上之加重要件云
    云。經查：
　㈠本案行為人除被告外，收款者為真實身分不詳之成年女子，
    且被害人丁○○、乙○○、丙○○等人所接獲之來電者分別自稱是
    其侄兒張峻華、外甥林冠鋌、侄子黃啟煌等，其來電者之性
    別應為男性，與前揭收款之女性顯然係不同人，此部分證據
    呈現之參與人數已達三人。　
　㈡又被告先前參加電信機房涉案之經驗及日常生活見聞，可發
    現詐欺集團的分工細膩，機房、車手、收水、取簿手等，都
    是多人共同合作才完成詐欺的案件，被告之前在機房裡面待
    過，對於詐騙集團的分工甚為清楚，本案除上揭所述3人外
    ，尚有「張雅婷」、「張智傑」，及詐欺機房之人等，被告
    對於詐欺集團的分工都是多人共同合作才完成詐欺，應有所
    預見，其辯護人為被告辯護稱被告主觀上沒有認識詐欺人數
    為3人以上，顯不可採。
五、綜此，辯護人就前揭辯護，難謂有據。被告係犯三人以上共
    同犯詐欺取財及一般洗錢罪，事證明確，應依法論科。
六、論罪科刑：　　 
　㈠按責任之評價與法益之維護息息相關，對同一法益侵害為雙
    重評價，為過度評價；對法益之侵害未予評價，則評價不足
    ，均為所禁。刑罰要求適度之評價，俾對法益之侵害為正當
    之維護。因此，加重詐欺罪係侵害個人財產法益之犯罪，其
    罪數計算，以被害人數、被害次數之多寡，決定其犯罪之罪
    數。同理，洗錢防制法之立法目的除了維護金融秩序之外，
    亦旨在打擊犯罪。尤其在個人財產法益犯罪中，行為人詐取
    被害人金錢後，如透過洗錢行為而掩飾、隱匿所得去向，非
    唯使檢警難以追緝，亦使被害人無從求償。故洗錢防制法透
    過防制洗錢行為，促進金流透明，得以查緝財產犯罪被害人
    所騙金錢之流向，而兼及個人財產法益之保護。從而，基於
    洗錢行為之上揭特性，有關洗錢行為數之認定，即應與個別
    被害人遭財產犯罪之財產隱匿、掩飾結果作連結而為整體評
    價，亦即，於本案之情形，被告擔任車手提領個別被害人被
    詐騙之金錢後轉交上手，因而使個別被害財物發生掩飾、隱
    匿去向之結果，應分別依被害人別各評價為一行為而各為一
    罪。
　㈡是核被告所為，均係犯刑法第339條之4第1項第2款之三人以
    上共同犯詐欺取財罪、洗錢防制法第14條第1項之一般洗錢
    罪。
　㈢復按共同正犯，本係互相利用，以達共同目的，並非每一階
    段行為，各共同正犯均須參與。而共同實施犯罪行為，在合
    同意思範圍以內，相互利用他人之行為，以達其犯罪之目的
    ，原不必每一階段行為均經參與，祇須分擔犯罪行為之一部
    ，即應對於全部所發生之結果共同負責；另按共同正犯之意
    思聯絡，原不以數人間直接發生者為限，即有間接之聯絡者
    ，亦包括在內。如甲分別邀約乙、丙犯罪，雖乙、丙間彼此
    並無直接之聯絡，亦無礙於其為共同正犯之成立。被告與「
    張雅婷」、「張智傑」、前來取款之成年女子及該詐欺集團
    其餘真實身分不詳之成年成員間，就上開犯行，具有犯意聯
    絡及行為分擔，應各論以共同正犯。
　㈣被告所為3次加重詐欺取財罪及洗錢防制法第14條第1項之一
    般洗錢罪，有部分合致，為想像競合犯，應依刑法第55條前
    段之規定，各從一重之三人以上共同詐欺取財罪。
　㈤本案被害人共3名，所犯上開3罪，犯意各別，行為互殊，應
    予分論併罰。
　㈥又被告有如犯罪事實欄所載前案科刑及徒刑執行完畢情形，
    有臺灣高等法院被告前案紀錄表在卷可稽，被告於有期徒刑
    執行完畢後5年內故意再犯本件有期徒刑以上之罪，為累犯
    ，本院依大法官釋字第775號解釋意旨，考量被告於刑罰執
    行完畢後，未達2年6月即再犯同性質之本案，顯見對於刑罰
    之反應力薄弱，有加重其刑之必要，且依本案之犯罪情節，
    加重被告所犯刑法第339條之4第1項第2款之最低法定本刑，
    並無造成刑罰過重，罪刑不相當之情況，爰依刑法第47條第
    1項規定，加重其刑。
　㈦按洗錢防制法第16條第2項規定：「犯前2條之罪，於偵查或
    審判中自白者，減輕其刑」，被告自白其將詐欺不法款項提
    領後逐層轉交而予以隱匿之洗錢事實，於審判中對上述犯行
    坦承不諱，原應依洗錢防制法第16條第2項之規定減輕其刑
    。然被告就本案所犯既從一重之加重詐欺罪，且該重罪並無
    法定減刑事由，自無從再適用上開條項規定減刑，但本院於
    量刑時一併審酌。
  ㈧爰審酌被告不僅提供金融帳戶，又擔任詐騙集團之提款車手
   ，使詐欺等財產犯罪於社會上充斥橫行，且使本案各被害人
   蒙受財產損失，所為實應嚴懲；惟考量被告於詐騙集團中尚
   非主導犯罪之最核心角色，又被告於犯後坦承部分犯行，且
   就洗錢犯行自白，態度非差，並兼衡其自述為高中肄業，有
   羽球教練證照，未婚，沒有小孩，目前與父母及弟弟同住，
   目前從事羽球教練工作，月收入為15000至18000元，除了生
   活開銷之外，每月要給父母房租3000元，車貸8500元，及失
   能險每月約3000元等生活狀況，與其犯罪動機、目的、手段
   ，對被害人造成之損害程度等一切情狀，分別量處如主文所
   示之刑，並合併定其應執行刑示懲。
七、沒收：
　㈠扣案之行動電話1支（含門號0000000000號SIM卡)及金融卡2
    張均係被告所有，用於本案犯罪所用之物，業據被告供明在
    卷，爰依刑法第38條第2項前段之規定，宣告沒收之。
　㈡犯罪所得：　　
　⒈被告於偵查及本院審理時均供稱：有約定以提領金額的4％作
    為報酬，但都還沒有拿到任何錢等語（見110年度偵字第705
    2號卷第228頁、本院卷第120頁），且卷內亦無證據證明被
    告有何犯罪所得，本院亦查無積極證據足認被告有何犯罪所
    得，爰不宣告沒收。　
　⒉本案被害人3人匯入本案上開帳號之款項，均為本案洗錢之標
    的，且該帳戶內款項已被提領，而未能實際合法發還被害人
    ，但本院考量被告於本案提供自己帳戶，並為詐騙集團提領
    贓款而犯洗錢罪及加重詐欺取財罪，然其於詐騙集團中非居
    於核心主導犯罪之地位，且於本次犯行並未取得犯罪所得已
    如上述，若宣告沒收洗錢標的，尚屬過苛，爰依刑法第38條
    之2第2項之規定，不予宣告沒收。
據上論斷，應依刑事訴訟法第299條第1項前段，判決如主文。
本案經檢察官姚玎霖偵查起訴，檢察官何昇昀移送併辦，檢察官
林士富到庭執行職務。
中　　華　　民　　國　　111 　年　　4 　　月　　20　　日
                  刑事第五庭    審判長法官  周淡怡
                                法      官  吳芙如
                                法      官  李淑惠
以上正本證明與原本無異。
如不服本判決應於收受判決後20日內向本院提出上訴書狀，並應
敘述具體理由。其未敘述上訴理由者，應於上訴期間屆滿後20日
內向本院補提理由書( 均須按他造當事人之人數附繕本) 「切勿
逕送上級法院」。
告訴人或被害人對於判決如有不服具備理由請求檢察官上訴者，
其上訴期間之計算係以檢察官收受判決正本之日期為準。
中　　華　　民　　國　　111 　年　　4 　　月　　20　　日
                                書  記  官  黃國源
附表：
編號 犯罪事實 所犯罪名及處罰  1 犯罪事實欄㈠ 　 甲○○犯三人以上共同詐欺取財罪，累犯，處有期徒刑壹年參月。扣案之行動電話壹支（含門號0000000000號SIM卡)及金融卡貳張，均沒收。  2 犯罪事實欄㈡ 　 甲○○犯三人以上共同詐欺取財罪，累犯，處有期徒刑壹年參月。扣案之行動電話壹支（含門號0000000000號SIM卡)及金融卡貳張，均沒收。  3 犯罪事實欄㈢ 甲○○犯三人以上共同詐欺取財罪，累犯，處有期徒刑壹年貳月。扣案之行動電話壹支（含門號0000000000號SIM卡)及金融卡貳張，均沒收。 

附錄本案論罪科刑法條全文
中華民國刑法第339條之4
犯第339條詐欺罪而有下列情形之一者，處1年以上7年以下有期
徒刑，得併科1百萬元以下罰金：
一、冒用政府機關或公務員名義犯之。
二、三人以上共同犯之。
三、以廣播電視、電子通訊、網際網路或其他媒體等傳播工具，
    對公眾散布而犯之。
前項之未遂犯罰之。
洗錢防制法第14條
有第二條各款所列洗錢行為者，處7年以下有期徒刑，併科新臺
幣5百萬元以下罰金。
前項之未遂犯罰之。
前二項情形，不得科以超過其特定犯罪所定最重本刑之刑。